【裁判字號】    99,聲,213
【裁判日期】    990906
【裁判案由】    聲請迴避
【裁判全文】
臺灣臺中地方法院民事裁定  99年度聲字第213號
聲  請  人  甲○○
上列聲請人與相對人陳星男間請求拆屋還地事件，聲請法官迴避
，本院裁定如下：
    主    文
聲請駁回。
聲請程序費用由聲請人負擔。
    理    由
一、按法官有前條(民事訴訟法第32條，下同)所定之情形而不自
    行迴避者，或法官有前條所定以外之情形，足認其執行職務
    有偏頗之虞者，當事人得聲請法官迴避(第1項)；當事人如
    已就該訴訟有所聲明或為陳述後，不得依前項第二款聲請法
    官迴避，但迴避之原因發生在後或知悉在後者，不在此限(
    第2項)；民事訴訟法第33條定有明文。又民事訴訟法第33條
    第1項第2款規定推事 (法官，下同)有應自行迴避而不自行
    迴避以外之情形，足認其執行職務有偏頗之虞，據而聲請推
    事迴避者，應以推事對於訴訟標的有特別利害關係，或與當
    事人之一造有密切之交誼或嫌怨，或基於其他情形客觀上足
    疑其為不公平之審判者為其原因事實，若僅憑當事人之主觀
    臆測，或不滿意推事進行訴訟遲緩，或認推事指揮訴訟欠當
    ，或於曉諭發問態度欠佳，則不得謂其有偏頗之虞 (參見最
    高法院民國(下同)69年台抗字第457號判例及86年度台抗字
    第265號裁定意旨)。另聲請法官迴避之原因，依同法第34條
    第2項及第284條之規定，應提出能即時調查之證據以釋明之
    。
二、本件聲請意旨略以：
  (一)聲請人與相對人陳星男間請求拆屋還地事件即鈞院臺中簡
      易庭95年度中簡字第2160號，分由法官乙○○審理，但柯
      法官明知陳星男起訴所附之證據均不實在，更與測量員串
      通偽造，且於97年6月27日當庭認定，柯法官應依法駁回
      訴訟卻不駁回，祇令陳星男補提證據，迄至99年7月30 日
      開庭，陳星男仍不補提證據，柯法官應依法駁回仍不駁回
      ，反而哀求陳星男撤回起訴後再另行起訴，陳星男拖到99
      年8月13日開庭才提出陳報狀更正「訴之聲明」，等同重
      新提告及提出證據，仍為違法。
  (二)柯法官於97年6月27日當庭公然恐嚇聲請人之訴訟代理人
      ：「之前害我白跑山上，再阻擋測量就叫警察逮捕」等語
      ，其實那是柯法官自作自受，其存心圖利陳星男，仍由舞
      弊作出陳星男起訴狀所附複丈成果圖之測量員陳曉政測量
      ，聲請人乃向陳曉政之主管陳情，陳曉政到達現場就宣稱
      迴避測量。況聲請人自始反對再測量，亦屢次在訴狀及開
      庭時詳述反對再行測量之理由，而陳星男於97年6月27日
      、99年7月30日及99年8月13日開庭時亦強烈反對再測量，
      是柯法官執意要測量，意圖假手測量員推翻鈞院96年度簡
      上字第129號已判決確定之土地經界。
  (三)柯法官一再包庇陳星男以不實內容之證據提告，造成陳星
      男於99年8月13日提出新「訴之聲明」時偽造內政部土地
      測量局之補充鑑定圖影本，在聲請人不及答辯下，即將陳
      星男該陳報狀內容轉送國土測繪中心後受誤導，顯然意圖
      藉由國土測繪中心為陳星男另行創造出鈞院判決確定之土
      地經界以外之土地界址，藉以奪取聲請人之土地及拆除聲
      請人之房屋。據此可知，柯法官意圖奉測量員為「太上法
      官」以推翻鈞院之確定判決，而聲請人於99年7月12日陳
      報狀已指明鈞院確定判決所認定原有始終存在之土地經界
      ，故陳星男之拆屋還地訴訟根本不能成立，但柯法官卻於
      99年7月30日當庭表示：「根本不要看」，要求律師另外
      提出書狀，才有聲請人律師於99年8月3日提出無舉證之書
      狀，可見柯法官故意刁難聲請人，不看聲請人書狀，非要
      聲請人向鈞院院長陳情，柯法官始於99年8月13日當庭向
      聲請人表示已看過書狀。
  (四)陳星男神通廣大，竟使國土測繪中心測量員王振謀及其單
      位告知聲請人於95年7月21日測量，卻於提前一日下午私
      會串通舞弊測量；而陳星男與測量員陳曉政再三串通舞弊
      之事，柯法官於97年6月27日已知悉，99年8月13日開庭時
      聲請人訴訟代理人亦當庭指明陳星男串通台中縣政府測量
      員許進興違反土地法第47條及地籍測量實施規則第222條
      等規定而舞弊測量，此為鈞院98年度簡上字第154號返還
      土地事件訴訟停滯之原因，但柯法官卻不顧經驗法則與證
      據法則，司法人員及社會大眾皆知訴訟串證、舞弊乃極普
      遍現象，卻於99年8月13日當庭扮演陳星男律師而辯護稱
      ：「原告不可能與測量員串通」，豈非太荒謬？
  (五)鈞院96年度簡上字第129號確認界址事件判決確定，已認
      定兩造原有始終存在之土地經界，可見陳星男之拆屋還地
      訴訟不能成立，柯法官是否要濫用法官職權以掩護陳星男
      串通測量員結夥搶劫聲請人土地與拆屋，以利陳星男之風
      水 (臺中高分檢前政風室主任楊邦雄轉告聲請人訴訟代理
      人)，令人疑慮？
  (六)綜上，柯法官居心不良，自95年迄今4年餘，始終包庇不
      法之陳星男，對聲請人極為不公平，遂不得不聲請柯法官
      迴避本件訴訟之審判，並依法停止本件訴訟程序等情。
三、經查：
  (一)聲請人主張上揭事實，經本院依職權調閱95年度中簡字第
      2160號拆屋還地事件卷宗後，發現聲請人曾於97年7月14
      日認為柯法官就系爭拆屋還地事件審判有不公平偏頗之嫌
      而聲請法官迴避，經本院合議庭於97年7月28日以97年度
      聲字第1664號民事裁定駁回聲請人之聲請，聲請人不服提
      起抗告，再經臺灣高等法院臺中分院於97年9月26日以97
      年度抗字第446號民事裁定駁回抗告，並經確定在案。故
      聲請人在本件聲請書狀內容重複敘述97年7月14日即前次
      聲請法官迴避之事由部分既經裁定駁回確定，本院自無再
      行審酌判斷之必要。
  (二)聲請人於97年7月14日即前次聲請法官迴避事件經裁定駁
      回確定後，聲請人隨即於97年10月2日具狀聲請裁定停止
      訴訟程序，理由略以其已另案對陳星男提起返還土地之訴
      ，亦經本院臺中簡易庭以97年度訴字第3350號受理中，為
      免兩案之裁判認定歧異，遂聲請在上開97年度訴字第3350
      號返還土地事件終結前裁定停止訴訟程序等語，柯法官乃
      依其聲請於97年11月10日裁定停止系爭拆屋還地事件之訴
      訟程序，並經確定；嗣經柯法官於99年7月30日開庭訊問
      兩造後，於99年8月2日依職權裁定撤銷97年11月10日所為
      之停止訴訟程序裁定，並於99年8月13日繼續審理，復當
      庭諭知於99年9月21日上午履勘現場及測量，聲請人訴訟
      代理人除當庭表示反對再測量，又於99年8月27日具狀聲
      請法官迴避(即本件聲請案)各情，已據本院調閱系爭拆屋
      還地事件卷宗查明無誤，可見柯法官在聲請人前次聲請法
      官迴避事件裁定確定後，即配合聲請人之聲請裁定停止訴
      訟程序，故聲請人主張柯法官就系爭拆屋還地事件之審判
      對聲請人有不公平、偏頗之虞，乃聲請人個人之主觀臆測
      ，要與卷內證據資料不符，不足採信。
  (三)法院受理民事訴訟事件後，應依兩造聲請或依職權調查證
      據及進行言詞辯論程序，除非在訴訟程序進行中原告撤回
      訴訟、兩造達成訴訟上和解外，均應由承審法官以「裁判
      」始能終結訴訟。就系爭拆屋還地事件而言，兩造間之土
      地經界糾紛既經本院96年度簡上字第129號確認界址事件
      判決確定在案，則是否應再行履勘現場測量，有無必要性
      ，要屬柯法官在審判上訴訟指揮權之行使是否正當之問題
      ，依首揭最高法院判例意旨，尚難據此逕認柯法官執行職
      務有偏頗之虞。又陳星男在系爭拆屋還地事件訴訟中依柯
      法官諭知提出「更正訴之聲明」及補充相關證據資料，亦
      屬柯法官訴訟指揮權之行使，及訴訟當事人提出攻擊防禦
      方法之訴訟權正當行使（此與陳星男之起訴是否有理由，
      乃兩回事，不可混為一談）。至陳星男是否涉有偽造證據
      資料之嫌，聲請人自應提出其認為「正確」之訴訟資料供
      法院審酌判斷，在法院為終局裁判前，尚不可知系爭拆屋
      還地事件之判決結果究竟對聲請人有利或對陳星男有利，
      聲請人恣意指摘柯法官故意「包庇」陳星男云云，尚有誤
      會。
四、綜上所述，聲請人主張柯法官審理系爭拆屋還地事件意圖偏
    頗陳星男，對聲請人有不公平審判之情事云云，其指摘之事
    由均為法官指揮訴訟及調查證據等職權行使範圍，並未具體
    指摘柯法官就系爭拆屋還地事件之結果有何特別利害關係，
    或與陳星男有何密切之交誼，或對聲請人有何嫌怨存在，或
    有其他情形在客觀上足以懷疑其為不公平審判之事實存在，
    依首揭最高法院判例意旨及說明，自無從認為柯法官執行職
    務有何偏頗之虞。準此，聲請人聲請法官迴避，即嫌無憑，
    應予駁回。
五、依民事訴訟法第95條、第78條，裁定如主文。
中    華    民    國    99    年     9     月    6    日
              民事第三庭  審判長法  官  許秀芬
                                法  官  黃渙文
                                法  官  林金灶
以上正本係照原本作成。
如不服本裁定應於送達後10日內向本院提出抗告狀，並繳納抗告
費新臺幣1000元。
中    華    民    國    99    年     9     月    6    日
                                書記官  李國敬

司法院資訊處製作；財團法人民間司法改革基金會備份。
